臺灣板橋地方法院刑事判決　　　　　　100年度交訴字第182號
公　訴　人　臺灣板橋地方法院檢察署檢察官
被　　　告　許富斌
上列被告因業務過失致死案件，經檢察官提起公訴（100 年度偵
字第9129號），本院判決如下：
    主  文
許富斌犯業務過失致死罪，處有期徒刑壹年陸月，緩刑肆年，緩
刑期內付保護管束，並應於中華民國壹佰年玖月玖日前分別向告
訴人康義明支付新臺幣壹佰壹拾壹萬陸仟陸佰陸拾捌元、告訴人
康勝焱新臺幣壹佰壹拾壹萬陸仟陸佰陸拾陸元、被害人家屬康嘉
玲新臺幣壹佰壹拾壹萬陸仟陸佰陸拾陸元（三人總額共新臺幣參
佰參拾伍萬元，含強制汽車責任險應理賠金額）之賠償金額（即
履行本院100 年8 月23日調解筆錄之調解條件），以及應向檢察
官指定之政府機關、政府機構、行政法人、社區或其他符合公益
目的之機構或團體提供陸拾小時之義務勞務。
    事  實
一、許富斌係高菱印刷有限公司營業大貨車司機，平日以載運免
    洗餐具為業，為從事業務之人；於民國（下同）100 年3 月
    24日上午10時9 分許，許富斌駕駛車號：748-RM號之營業大
    貨車，沿新北市○○區○○路1 段往景新街方向行駛，行經
    該路與信義街交叉口時，本應注意車前狀況，隨時採取必要
    之安全措施，以及行車安全間距，而依當時日間天候陰、柏
    油道路、路面乾燥無缺陷、無障礙物且視距良好等情況，並
    無不能注意之情事，竟疏未注意，不慎撞及同向，由康李月
    娥騎乘（起訴書誤為牽行，茲更正之）之腳踏車，致人車當
    場倒地，而許富斌之車輛即輾過，使康李月娥受有全身多處
    外傷。許富斌因車輛行進察覺有異，下車察看，發覺康李月
    娥已經倒臥於其車後，遂報警處理，經消防救護車送往行政
    院衛生署署立雙和醫院判定到院前死亡（創傷性休克後死亡
    ）；許富斌於偵查犯罪職務之公務員尚未發覺犯人之前，即
    報警處理，停留現場，於員警到場處理時，當場承認為肇事
    人，因悉上情。
二、案經康李月娥之配偶康義明、其子康勝焱訴經新北市政府警
    察局中和第一分局移由臺灣板橋地方法院檢察署檢察官偵查
    起訴。
    理  由
壹、程序方面即證據能力部分：
    查本件檢察官、被告於本院程序中均未就證據能力提出爭執
    ，且迄於言詞辯論終結前，亦未就本院所調查之證據主張有
    刑事訴訟法第159 條第1 項不得為證據之情形，應認均已同
    意得作為本案之證據。從而，下述證據資料縱有屬傳聞證據
    ，或且不符刑事訴訟法第159 條之1 至之4 之規定者，經本
    院審酌各該證據資料作成時之一切基本客觀情況，認無不適
    當情事，認均有證據能力，合先敘明。
貳、本院認定被告許富斌犯罪證據及得心證之理由：
一、訊據被告許富斌坦承於上述時、地，駕駛如上大貨車，不慎
    撞及被害人康李月娥，並因而致康李女死亡之事實，核與其
    於警、偵訊之自白，互核相符。亦與證人黃彥偉於偵查證稱
    基本相同。而被告駕車行經事發地前方路段以及被害人騎乘
    腳踏車行經上開路段前之影像，亦有監視器翻拍畫面6 張等
    可參；又被告車輛左前輪輪軸、避震器簧片、輪面、輪胎內
    側、左後輪輪面及輪胎內側均發現擦痕，其中輪面擦痕型態
    與被害人自行車輪胎相符，且左前輪輪面之鏽痕亦與被害人
    自行車輪軸之鏽斑型態相符，有新北市政府警察局中和第一
    分局新北警中一刑字第1000021726號函所附現場勘察報告以
    及各該照片多幀在卷可稽；而被害人確因本件車禍死亡原因
    研判為車禍致全身多處外傷後創傷性休克而死之事實，亦經
    臺灣板橋地方法院檢察署檢察官率同法醫師相驗明確，製有
    相驗筆錄、相驗屍體證明書、檢驗報告書、相驗照片等在卷
    足佐。
二、第按汽車行駛時，駕駛人應注意車前狀況及兩車併行之間隔
    ，並隨時採取必要之安全措施，道路交通安全規則第94條第
    3 項定有明文，此為汽車駕駛人應盡之最基本注意義務。次
    依卷附道路交通事故調查報告表所示，本件事故發生時，當
    時日間天候陰、柏油道路、路面乾燥無缺陷、無障礙物且視
    距良好等情況，並無不能注意情事，倘被告行經該路段能注
    意車前狀況及保持二車行車併行間隔，隨時採取必要之安全
    措施，當足以避免撞擊同向由告訴人騎乘之腳踏車，而被告
    駕駛偌大貨車，行經案發地點，其車輛本身佔據甚大路面範
    圍（詳參卷附案發現場照片），駕駛人更應謹慎倍加，詎被
    告怠於車前狀況暨二車併行間隔，因而肇事，致告訴人死亡
    ，其駕駛行為自有過失，甚明；且其過失行為與被害人之死
    亡結果間，具有相當因果關係，亦甚明確無疑。
三、是被告如上自白，核與事實全情相符，足堪憑信。本案事證
    積極明確，基礎穩固，不見盲點，因此，被告以上之犯罪行
    為，可以被正確認定，應予以定罪處罰。
參、論罪科刑之法律適用：
一、按刑法上所謂業務，係指個人基於其社會地位繼續反覆所執
    行之事務。次按汽車駕駛人之駕駛工作，乃隨時可致他人身
    體生命於危險之行為，並係具有將該行為繼續，反覆行使之
    地位之人。因此應有經常注意俾免他人於危險之特別注意義
    務存在。查被告於前述公司擔任汽車駕駛員，平日以駕駛大
    貨車送貨為業，業據被告於警、偵訊供承在卷，是核被告所
    為，係犯刑法第276 條第2 項之業務過失致人於死罪。被告
    在車禍發生後留在現場，且在有偵查犯罪職權之公務員知悉
    其犯行前，即向前來處理之新北市政府警察局中和第一分局
    員警承認肇事人，業據被告自承在卷，並有中和第一分局道
    路交通事故肇事人自首情形紀錄表1 份在卷可考（見偵查卷
    第19頁），爰依刑法第62條前段自首之規定減輕其刑。爰審
    酌被告駕駛態度實有輕忽，惟被告已與被害人家屬達成民事
    和解，有調解筆錄1 份（附於本院卷）可佐，暨被告之智識
    程度（國中肄業）、犯罪動機、目的、所生危害等一切情狀
    ，酌情量處如主文所示之刑。末查，被告前未曾因故意犯罪
    而受有期徒刑以上刑之宣告，有本院100 年8 月23日言詞辯
    論終結日查悉之臺灣高等法院被告前案紀錄表1 份在卷可考
    ，其因一時輕忽致罹刑典，惟已坦承過錯，堪認經此偵審科
    刑程序之教訓，當能知所警惕，信無再犯之虞，並與被害人
    家屬等達成調解條件：被告願給付告訴人（即原告）康義明
    新臺幣（下同）1, 116,668元、告訴人（即原告）康勝焱1,
    116,666 元，以及被害人家屬康嘉玲1,116,666 元（3 人總
    額共3,350,000 元，含強制汽車責任險應理賠金額），以上
    被告並願於100 年9 月9 日前全數給付之，有本院100 年8
    月23日調解筆錄1 份在卷可查，稽此緣由，應屬已經具有悔
    悟之意，相信被告經此偵審科刑程序後，應知所警惕而無再
    犯之虞，本院因認對被告所受宣告之刑，以暫不執行較為適
    當，爰宣告緩刑期間如主文所示，用啟自新，並依刑法第74
    條第2 項第3 款之規定，命被告應依上開調解條件完足履行
    。另為期被告能於社會勞動服務中建立正確的駕駛道德觀念
    ，尊重暨相互容讓其餘交通參與者，爰依刑法第74條第2 項
    第5 款之規定命其應向檢察官指定之政府機關、政府機構、
    行政法人、社區或其他符合公益目的之機構或團體提供60小
    時之義務勞務，期藉由服務機會復歸社會，以勵自新，用觀
    後效，併依刑法第93條第1 項第2 款規定，諭知於緩刑期內
    付保護管束。
據上論斷，應依刑事訴訟法第299 條第1 項前段，刑法第276 條
第2 項、第62條前段、第74條第1 項第1 款、第2 項第3 款、第
5 款、第93條第1 項第2 款，刑法施行法第1 條之1 ，判決如主
文。
本案由檢察官彭馨儀提起公訴，經檢察官黃致中到庭執行職務。
中    華    民    國   100    年    9     月    5     日
                  交通法庭審判長法  官  王屏夏
                                法  官  曹惠玲
                                法  官  黎錦福
以上正本證明與原本無異。
如不服本判決應於收受送達後十日內向本院提出上訴書狀，並應
敘述具體理由；其未敘述上訴理由者，應於上訴期間屆滿後二十
日內向本院補提理由書（均須按他造當事人之人數附繕本）「切
勿逕送上級法院」。
                                書記官  蔡麗春
中    華    民    國   100    年    9     月    5     日
附錄本案參考法條全文
中華民國刑法第276條
（過失致死罪）
因過失致人於死者，處2 年以下有期徒刑、拘役或2 千元以下罰
金。
從事業務之人，因業務上之過失犯前項之罪者，處5 年以下有期
徒刑或拘役，得併科3 千元以下罰金。